【裁判字號】    95,訴,223
【裁判日期】    950428
【裁判案由】    違反台灣地區與大陸地區人民關係條例等
【裁判全文】
臺灣基隆地方法院刑事判決             95年度訴字第223號
公  訴  人  臺灣基隆地方法院檢察署檢察官
被      告  丙○○
            乙○○
                    旅行證證號.
上列被告因違反台灣地區與大陸地區人民關係條例等案件，經檢
察官提起公訴（95年度偵字第1050號），本院合議庭裁定由受命
法官獨任進行簡式審判，本院判決如下：
    主  文
丙○○共同違反不得使大陸地區人民非法進入台灣地區之規定，
處有期徒刑玖月，緩刑年。
乙○○共同行使明知為不實之事項，而使公務員登載於職務上所
掌之文書，足以生損害於公眾，處有期徒刑柒月，緩刑年。
    事  實
一、丙○○於民國（下同）88年10月間，經陳植傑介紹，得知若
    參加陳植傑、張顯文、王惠雯 (陳植傑、張顯文、王惠雯所
    涉違反台灣地區與大陸地區人民關係條例等罪嫌，另由檢察
    官偵辦中) 所組成之仲介集團安排之與大陸地區女子假結婚
    行程，使大陸地區女子得以來臺，可獲得約新台幣5 萬元之
    報酬。丙○○竟與陳植傑、張顯文、王惠雯共同基於使大陸
    地區人民乙○○以假結婚方式非法來臺之犯意聯絡及行為分
    擔，及與陳植傑、張顯文、王惠雯、乙○○共同基於行使登
    載不實事項之公文書之犯意聯絡及行為分擔，在張顯文之安
    排下，於民國88年11月13日，與陳植傑共同搭機前往大陸地
    區，旋在陳植傑及王惠雯之安排下，於88年12月10日在福建
    省福州市與乙○○完成假結婚之公證手續後，隨於同年12月
    16日返台，並於89年1月3日持結婚證明書、財團法人海峽交
    流基金會證明書，至基隆市中山區戶政事務所申辦結婚登記
    ，致使承辦公務員將其與乙○○結婚之不實事項登載於所掌
    之戶籍謄本上。丙○○再將上開結婚證明書、財團法人海峽
    交流基金會證明書及戶籍謄本交予張顯文，由張顯文委託不
    知情之旅行社人員持該等資料向內政部警政署入出境管理局
    申請乙○○以探親名義來臺而行使上開戶籍謄本，足以生損
    害於戶籍管理及大陸地區人民來臺審核之正確性，乙○○因
    此得以於89年2月18日入境來臺。嗣經警方循線查獲上情。
二、案經基隆市警察局移送臺灣基隆地方法院檢察署檢察官偵查
    起訴。
    理  由
一、上揭事實業經被告丙○○、乙○○坦承不諱，核與陳植傑、
    張顯文、王惠雯等於警、偵訊供證之情節相符，並有卷附之
    結婚證明書、財團法人海峽交流基金會證明書、戶口名簿、
    戶籍謄本、大陸地區人民進入臺灣地區旅行證申請書、大陸
    地區人民進入臺灣地區保證書、被告丙○○入出國證明書（
    以上均影本）、陳植傑入出境端末查詢報表等可資參照，經
    核事證相符，被告二人之犯行足堪認定。
二、核被告2 人所為，其以假結婚之不實事項，使基隆市中山區
    戶政事務所公務員登載於職務上所掌之戶籍謄本上，足以生
    損害於戶政機關戶籍管理之正確性等，係犯刑法地214 條之
    罪，其使公務員登載不實文書後復持以行使，係犯同法第21
    6 條之行使使公務員登載不實之文書罪，所犯使公務員登載
    不實之低度行為應為行使之高度行為所吸收，不另論處（此
    部分起訴書誤載為係行使第213 條之罪，及乙○○另犯國安
    法第6 條第1項之罪，亦經檢察官於準備程序中更正及刪除）
    被告二人就此部分均與陳植傑、張顯文、王惠雯有犯意連絡
    及行為分擔應論以共犯，被告丙○○使用前述之非法手段，
    以假結婚方式讓大陸地區女子乙○○以探親名義入境臺灣地
    區，係違反臺灣地區與大陸地區人民關係條例第15條第1 款
    之規定，應依同條例第79條第1 項之規定論處，被告行為時
    ，86年5 月14日公布之臺灣地區與大陸地區人民關係條例第
    79條第1 項之規定已於92年10月29日經總統令修正公布，並
    經行政院於92年10月29日發布，定該條項自92年12月31日實
    施。被告行為後法律有變更，比較修正前後新舊法之規定，
    以修正前即86年5 月14日公布之舊法規定較有利於被告，依
    刑法第2條第1項但書之規定，自應適用修正前即86年5 月14
    日公布之舊法規定論處。被告就此部分犯行，與陳植傑、張
    顯文、王惠雯間有犯意聯絡及行為分擔，皆為共同正犯。被
    告丙○○所犯前開二罪名間，有方法結果之牽連關係，應從
    一重之修正前臺灣地區人民與大陸地區人民關係條例第79條
    第1項之罪處斷。
三、爰審酌被告丙○○貪圖小利，不惜造成結婚假象，使大陸地
    區女子乙○○得以非法進入臺灣地區工作，及被告乙○○為
    圖來台工作，竟不循正當途徑而以假結婚變造身分方式，使
    戶政機關為不實之登載，造成政府管理困難及社會治安的潛
    在威脅，惟被告2 人於犯罪後已坦白承認等一切犯罪情狀，
    各量處如主文所示之刑，末查被告2 人均無前科，此有卷附
    臺灣高等法院被告前案紀錄表2 紙可稽，事後已表悔意，並
    已離婚且均已另組家庭，公訴人亦求為量處緩刑，本院因認
    其2 人所所受前揭刑之宣告以暫不執行為適當，爰均併予宣
    告緩刑3年，以勵自新。
據上論斷，應依刑事訴訟法第273條之1第1項、第299條第1 項前
段，修正前（86年5 月14日修正公布）臺灣地區人民與大陸地區
人民關係條例第79條第1 項，刑法第11條前段、第2條第1項但書
、第28條、第55條、第214條、第216條、第74條第1 款、罰金罰
鍰提高標準條例第1條前段，判決如主文。
本案經檢察官甲○○到庭執行職務。
中    華    民    國    95    年    4    月    28    日
                  刑事第一庭法  官  黃麗生
以上正本證明與原本無異。
如不服本判決，應於判決送達後10日內，向本院提出上訴書狀，
上訴於本院合議庭，並按他造當事人之人數附具繕本。
中    華    民    國    95    年    4    月    28    日
                            書記官  施鴻均
附錄論罪法條：
臺灣地區與大陸地區人民關係條例第79條第1項
違反第 15 條第 1 款規定者，處 1 年以上 7 年以下有期徒刑，
得併科新臺幣 1 百萬元以下罰金。
刑法第216條
行使第 210 條至第 215 條之文書者，依偽造、變造文書或登載
不實事項或使登載不實事項之規定處斷。
刑法第214條
明知為不實之事項，而使公務員登載於職務上所掌之公文書，足
以生損害於公眾或他人者，處3年以下有期徒刑、拘役或500 元
以下罰金。


司法院資訊處製作；財團法人民間司法改革基金會備份。
